【裁判字號】    97,訴緝,24
【裁判日期】    970813
【裁判案由】    違反毒品危害防制條例
【裁判全文】
臺灣屏東地方法院刑事判決              97年度訴緝字第24號
公  訴  人  臺灣屏東地方法院檢察署檢察官
被      告  甲○○
上列被告因違反毒品危害防制條例案件，經檢察官提起公訴（96
年度毒偵字第1985號），嗣被告於本院準備程序進行中先就被訴
事實為有罪之陳述，本院告知被告簡式審判程序之旨，並聽取當
事人之意見後，裁定改由受命法官獨任依簡式審判程序審理，判
決如下：
    主  文
甲○○施用第一級毒品，累犯，處有期徒刑壹年。扣案之第一級
毒品海洛因貳包（驗餘淨重總計零點零伍公克、包裝袋總計零點
肆玖公克）均沒收銷燬之。
    事  實
一、甲○○前於民國86年間，因施用毒品案件，經本院裁定送觀
    察、勒戒後，認有繼續施用毒品之傾向，再依本院裁定入戒
    治處所施以強制戒治，迄至88年7 月29日戒治期滿，經本院
    以87年度易緝字第67號判處免刑確定；復於90年間，因施用
    毒品案件，經本院90年度毒聲字第131 號裁定令入戒治處所
    施以強制戒治，後經本院90年度毒聲字第965 號裁定停止戒
    治，所餘戒治期間付保護管束，而於90年6 月12日出戒治所
    ，迨於91年1 月16日保護管束期滿，刑責部分，則經本院以
    90年度訴字第579 號判處有期徒刑1 年確定；另因偽造文書
    案件，經本院以90年度易字第606 號判決處有期徒刑3 月確
    定，與前開案件接續執行，於92年4 月4 日縮短刑期假釋出
    監，至93年4 月23日假釋期滿，以執行完畢論；復因違反洗
    錢防制法案件，經臺灣桃園地方法院以93年度訴字第1389號
    判決處有期徒刑6 月確定，因竊盜案件，經臺灣桃園地方法
    院以93年度桃簡字第1198號判決處有期徒刑4 月確定，因違
    反毒品危害防制條例案件，經本院以93年度訴字第912 號判
    決各處有期徒刑1 年、8 月，應執行有期徒刑1 年6 月確定
    ，嗣經本院就上開3 案以95年度聲字第233 號裁定合併定應
    執行有期徒刑2 年2 月確定，並於95年10月3 日縮短刑期假
    釋出監，所餘刑期付保護管束，至96年2 月21日保護管束期
    滿，以執行完畢論。詎仍不知悔改、戒絕毒品，明知海洛因
    及甲基安非他命分別經公告列為毒品危害防制條例第2 條第
    2 項第1 、2 款之第一級、第二級毒品，竟仍基於施用第一
    級毒品海洛因及第二級毒品甲基安非他命之犯意，於96年10
    月1 日晚上11時許，在屏東縣枋山鄉之楓港加油站廁所內，
    以一行為將海洛因及甲基安非他命均摻入香菸內燃燒吸用之
    方式，同時施用第一級毒品及第二級毒品1 次，嗣於96年10
    月2 日上午10時45分許，在屏東縣車城鄉○○○○○街路口，
    因其形跡可疑，為警盤查，當場扣得其身上持有之第一級毒
    品海洛因2 包（驗餘淨重總計0.05公克，包裝袋總計0.49公
    克），而查知上情。
二、案經屏東縣警察局恆春分局報告臺灣屏東地方法院檢察署檢
    察官偵查起訴。
    理  由
一、本案被告甲○○所犯違反毒品危害防制條例案件，並非法定
    刑為死刑、無期徒刑或最輕本刑3 年以上有期徒刑之罪，亦
    非高等法院管轄第一審之案件，而被告於本院準備程序中就
    被訴事實為有罪之陳述，本院合議庭乃裁定由受命法官獨任
    進行簡式審判程序。又簡式審判程序之證據調查，依刑事訴
    訟法第273 條之2 規定，不受同法第159 條第1 項審判外陳
    述排除之限制，再被告對於卷內之各項證據，亦不爭執證據
    能力，故卷內所列之各項證據，自得作為證據，先予敘明。
二、上揭事實，業據被告坦承不諱，其為警所採集之尿液檢體，
    經送請正修科技大學超微量研究科技中心以酵素免疫分析法
    及氣相層析質譜儀法檢驗，結果呈嗎啡及甲基安非他命陽性
    反應，有該中心96年10月19日編號R00-0000-000號檢驗報告
    1 份在卷足憑（見偵卷第22頁），另扣案之白色粉末2 包，
    經送法務部調查局鑑驗結果，確含第一級毒品海洛因成分，
    有該局96年12月24日調科壹字第09623084390 號鑑定通知書
    1 份在卷可證，此外並有扣押筆錄、扣押物品目錄表及扣案
    之海洛因2 包可資佐證，足見被告之自白與事實相符。另按
    毒品危害防制條例於92年7 月9 日修正公布，其中第20條、
    第23條將施用毒品之刑事處遇程序，區分為「初犯」、「5
    年內再犯」、「5 年後再犯」，而依立法理由觀之，僅限於
    「初犯」、「5 年後再犯」，始應先經觀察、勒戒或強制戒
    治程序，倘被告於5 年內已再犯，經依法追訴處罰，縱其第
    三次（或第三次以上）再度施用毒品之時間，在初犯經觀察
    、勒戒或強制戒治執行完畢釋放5 年以後，已不合於「5 年
    後再犯」之規定，且因已於「5 年內再犯」，顯見其再犯率
    甚高，原實施觀察、勒戒或強制戒治，已無法收其實效，即
    應依該條例第10條處罰，最高法院95年5 月9 日95年度第7
    次刑事庭會議決議可資參照。查被告前於86年間，因施用毒
    品案件，經本院裁定送觀察、勒戒後，認有繼續施用毒品之
    傾向，再依本院裁定入戒治處所施以強制戒治，迄至88年7
    月29日戒治期滿，經本院以87年度易緝字第67號判處免刑確
    定；復於90年間，因施用毒品案件，經本院90年度毒聲字第
    131 號裁定令入戒治處所施以強制戒治，後經本院90年度毒
    聲字第965 號裁定停止戒治，所餘戒治期間付保護管束，而
    於90年6 月12日出戒治所，迨於91年1 月16日保護管束期滿
    ，刑責部分，則經本院以90年度訴字第579 號判處有期徒刑
    1 年確定，另因偽造文書案件，經本院以90年度易字第606
    號判決處有期徒刑3 月確定，接續執行，於92年4 月4日 縮
    短刑期假釋出監，至93年4 月23日假釋期滿，以執行完畢論
    。復因洗錢防制法案件，經臺灣桃園地方法院以93年度溯自
    第1389號判決處有期徒刑6 月確定，因竊盜案件，經臺灣桃
    園地方法院以93年度桃簡字第1198號判決處有期徒刑4 月確
    定，因違反毒品危害防制條例案件，經本院以93年度訴字第
    912 號判決各處有期徒刑1 年、8 月，應執行有期徒刑1 年
    6 月確定，嗣經本院就上開三案以95年度聲字第233 號裁定
    合併定應執行有期徒刑2 年2 月確定，並於95年10月3 日因
    縮短刑期假釋出監，所餘刑期付保護管束，至96年2 月21日
    保護管束期滿，以執行完畢論之事實，有臺灣屏東地方法院
    檢察署刑案資料查註紀錄表、臺灣高等法院被告全國前案紀
    錄表各1 份在卷可按，是被告於強制戒治執行完畢釋放後，
    5 年內已再犯施用毒品案件，經本院判處罪刑確定，則其犯
    再
    本件施用毒品案件，即非屬該條例第20條第3 項所稱「5 年
    後再犯」之情形，檢察官自應依法追訴。從而，本件事證明
    確，被告犯行洵堪認定，應依法論科。
三、查海洛因、甲基安非他命分屬毒品危害防制條例第2 條第2
    項第1 款、第2 款所規定之第一級毒品及第二級毒品。是核
    被告所為，係犯毒品危害防制條例第10條第1 項施用第一級
    毒品及同條第2 項之施用第二級毒品罪。其持有毒品復進而
    施用，持有毒品之低度行為，為施用毒品之高度行為所吸收
    ，不另論罪。又公訴意旨雖認被告係分別施用海洛因與甲基
    安非他命，然據被告所供，其係將海洛因與甲基安非他命一
    起摻入香菸內施用，而公訴人亦未能舉證證明其所言非真，
    其供述尚非不可採信，是被告以1 行為同時施用第一級毒品
    與第二級毒品，成立2 罪名，應依刑法第55條想像競合之例
    ，從一重之施用第一級毒品罪處斷。再被告前有如事實欄所
    示之科刑及執行情形，有臺灣屏東地方法院檢察署刑案資料
    查註紀錄表、臺灣高等法院被告全國前案紀錄表各1 份在卷
    可憑，其於執行完畢後5 年內故意再犯本件有期徒刑以上之
    罪，為累犯，應依刑法第47條第1 項規定加重其刑。爰審酌
    被告施用第一級毒品及第二級毒品，足以戕害其身心，滋生
    其他犯罪，且前科累累、素行不良，業如前述，惟犯後坦承
    犯行，施用毒品行為於本質上係屬自我戕害行為，反社會性
    之程度尚屬較低等一切情狀，量處如主文所示之刑。至扣案
    之海洛因2 包，為查獲之毒品，不問屬於犯人與否，應依毒
    品危害防制條例第18條第1 項前段之規定宣告沒收銷燬之，
    至鑑驗耗損之毒品海洛因業已滅失，無庸為沒收銷燬之諭知
    ；而包裝上開海洛因所用之包裝袋，經送法務部調查局鑑驗
    之結果，雖經與毒品分開秤重，但法務部調查局一般係以傾
    倒之方式，將包裝袋內之海洛因倒出與包裝袋分離而稱重，
    必要時亦會輔以刮杓刮取袋內粉末，然無論依何種方式分離
    ，包裝袋內均有極微量之海洛因殘留，業經法務部調查局以
    93年3 月19日調科壹字第0930011306 0號函釋在案，此為本
    院依職權已知之事項，足認前揭包裝袋內含極微量之第一級
    毒品海洛因殘留而無法析離，應整體視為第一級毒品，併依
    毒品危害防制條例第18條第1 項前段之規定宣告沒收銷燬之
    。
據上論斷，應依刑事訴訟法第273 條之1 第1 項、第299 條第1
項前段，毒品危害防制條例第10條第1 項、第2 項，刑法第11條
前段、第55條、第47條第1項，判決如主文。
本案經檢察官陳新君到庭執行職務。
中    華     民     國    97   年    8    月    13    日
                    刑事第五庭   法  官  陳秀慧
以上正本證明與原本無異。
如不服本判決應於收受本判決送達後10日內向本院提出上訴書狀
，其未敘述上訴理由者，並得於提起上訴後10日內向本院補提理
由書狀（均須按他造當事人之人數附繕本）「切勿逕送上級法院
」。
中    華    民    國    97    年    8     月    13    日
                                 書記官  溫訓暖
附錄本判決論罪科刑法條：
毒品危害防制條例第10條第1、2項：
施用第一級毒品者，處6月以上5年以下有期徒刑。
施用第二級毒品者，處 3 年以下有期徒刑。


司法院資訊處製作；財團法人民間司法改革基金會備份。
